臺灣臺北地方法院民事裁定　　　　　　 100年度訴字第4577號
原　　　告　中國信託商業銀行股份有限公司
法定代理人　辜松
被　　　告　邱聖賢
上列當事人間清償借款事件，本院裁定如下：
    主  文
本件移送臺灣屏東地方法院。
    理  由
一、按當事人得以合意定第一審管轄法院；第24條之合意管轄，
    如當事人之一造為法人或商人，依其預定用於同類契約之條
    款而成立，按其情形顯失公平者，他造於為本案之言詞辯論
    前，得聲請移送於其管轄法院。但兩造均為法人或商人者，
    不在此限，民事訴訟法第24條第1 項前段、第28條第2 項分
    別定有明文。揆其立法意旨，在於當事人之一造為法人或商
    人時，通常占有經濟上之強勢地位，如因契約涉訟而須赴被
    告之住、居所地應訴，無論在組織及人員編制上，均難認有
    何重大不便，如法人或商人以預定用於同類契約之債務履行
    地或合意管轄條款，與非法人或商人之他造訂立契約時，他
    造就此類條款表面上雖有締約與否之自由，實際上幾無磋商
    或變更之餘地，則一旦因該契約涉訟，他造即必須遠赴法人
    或商人以定型化契約所預定之法院應訴，在考量應訴之不便
    ，且多所勞費等程序上不利益之情況下，經濟上弱勢者往往
    被迫放棄應訴之機會，如此不僅顯失公平，並某程度侵害經
    濟上弱勢者在憲法上所保障之訴訟權，於是特別明文排除合
    意管轄規定之適用。是以，定型化契約當事人因此爭執涉訟
    時，如法人或商人據此向合意管轄法院起訴，在不影響當事
    人程序利益及浪費訴訟資源之情況下，非法人或商人之他造
    於為本案之言詞辯論前，得聲請移送於其管轄法院。
二、經查，依原告所提出之信用卡約定條款第25條、簡易通信貸
    款約定書第9 條，均約定因本契約涉訟時，除法律所規定之
    法院有管轄權外，被告同意以臺灣臺北地方法院為第一審管
    轄法院，業據原告陳明在卷，是原告依據信用卡契約及消費
    借貸之法律關係訴請被告清償借款，並依民事訴訟法第24條
    規定，認本院屬有管轄權之法院。然因前開合意管轄條款係
    原告事先單方擬定之條款，衡諸經驗法則，被告無磋商或變
    更之餘地，而本件被告住所地在屏東縣，其日常生活作息之
    地點大都在住所地區，於發生本契約紛爭須訴訟時，自以在
    該處應訴最稱便利，如謂被告須受原告單方所擬定條款之約
    束，而遠赴本院應訴，則被告在考量勞力、時間及費用等程
    序上不利益之情況下，或須因此放棄應訴之機會，對被告而
    言難謂非顯失公平。是以被告既於本院言詞辯論期日前具狀
    聲請移轉管轄（見100 年11月15日管轄權移轉暨答辯狀），
    本院參酌前開規定，並考量被告住所係在屏東縣，其至臺灣
    屏東地方法院應訴，交通上自較便利，若認被告須受原告單
    方所擬定條款之約束，而遠赴本院應訴，如此被告在考量勞
    力、時間及費用等程序上不利益之情況下，或須因此放棄應
    訴之機會，則對被告而言當屬顯失公平等情形，認為本件應
    排除合意管轄法院規定之適用，而依民事訴訟法第1 條「以
    原就被」原則定管轄法院。從而，被告住所地係在屏東縣，
    有戶籍謄本1 份附卷可稽，依民事訴訟法第1 條第1 項之規
    定，自應由臺灣屏東地方法院管轄，被告聲請將本件移送於
    該管轄法院，應予准許。
三、依民事訴訟法第28條第2 項，裁定如主文
中    華    民    國   100    年    12    月    13    日
                  民事第三庭  法  官  林晏如
以上正本係照原本作成
如對本裁定抗告須於裁定送達後10日內向本院提出抗告狀，並繳
納抗告費新臺幣1,000元
中    華    民    國   100    年    12    月    13    日
                              書記官  林秀娥